ACORDAO-COMPLETO-2462834

ACÓRDÃO 1325/2021 ATA 19/2021 - PLENÁRIO

VISTOS, relatados e discutidos estes autos de Consulta formulada pela Frente Nacional de Prefeitos (FNP) , em conjunto com o Fórum de Secretários e Gestores de Cultura das Capitais e Municípios Associados, acerca da adequada aplicação dos recursos provenientes da Lei 14.017/2020 (Lei Aldir Blanc) e do Decreto 10.464/2020, que tratam das ações emergenciais destinadas ao setor cultural durante a pandemia.
ACORDAM os ministros do Tribunal de Contas da União, reunidos em sessão do Plenário, ante as razões expostas pelo relator, em:
9.1. com fundamento no art. 265 do Regimento Interno do TCU, não conhecer da presente Consulta por não atender os requisitos de admissibilidade previstos no art. 264 do RI/TCU; 
9.2. informar à Frente Nacional de Prefeitos as seguintes características da implementação da Lei 14.017/2020 (Lei Aldir Blanc) , que dispõe sobre as ações emergenciais destinadas ao setor cultural durante a pandemia, com divisão de atribuições entre os entes federados envolvidos:
9.2.1. a política pública de que a trata a Lei Aldir Blanc, em seus aspectos gerais, insere-se na competência do Ministério do Turismo, por meio de sua Secretaria Especial da Cultura, competindo àquele órgão expedir orientações e sanear dúvidas, quando for o caso;
9.2.2. o Ministério do Turismo já está disponibilizando sistematicamente informações acerca da Lei Aldir Blanc, no portal Auxílio Cultura, no endereço eletrônico: http://portalsnc.cultura.gov.br/auxiliocultura/ e por meio de Comunicados da Secretaria Nacional da Economia Criativa e Diversidade Cultural (SDC) publicados no DOU;
9.2.3. em seus aspectos mais específicos, a execução da política pública de que a trata a Lei Aldir Blanc está a cargo dos Estados e Municípios, os quais gozam de liberdade para estabelecer regramento próprio, ajustado às realidades locais, de forma a otimizar a tomada de decisões;
9.2.4. ao TCU compete a fiscalização do uso dos recursos da Lei Aldir Blanc, em seu aspecto geral, não competindo a esta Corte de Contas interferir na discricionariedade dos critérios estabelecidos por cada Estado ou Município no âmbito de seu regramento próprio;
9.2.5. já há previsão da logística de aplicação dos recursos na Lei 14.017/2020, no Decreto 10.464/2020 e na MP 1.019/2021, incluindo indicação de prazos para repasse de verbas e execução das despesas, sendo que a legislação existente deve ser rigorosamente cumprida até superveniência de alteração, a ser promovida pelo poder público competente, da mesma forma que deve ser obedecido o regramento próprio adotado por Estados e Municípios;
9.2.6. esta Corte de Contas proferiu o Acórdão 1118/2021-TCU-Plenário que, em sede de Acompanhamento, previsto nos artigos 241 e 242 do Regimento Interno/TCU, apontou a necessidade de serem ampliados os prazos inicialmente previstos para emprego dos recursos da Lei Aldir Blanc na finalidade prevista, de tal forma que foram expedidas determinações nesse sentido, além de o Tribunal ter firmado entendimento quanto ao fato de os recursos repassados para enfrentamento dos efeitos da pandemia na área cultural, por se tratarem de transferências obrigatórias da União, poderem ser utilizados até o final de 2021, mesmo que não tenham sido empenhados e inscritos em restos a pagar em 2020, à luz da jurisprudência do TCU (em especial o Acórdão 4074/2020-TCU-Plenário) e do que estabelece o parágrafo único do art. 8º da LC 101/2000 - LRF;
9.3. encaminhar cópia desta deliberação à Frente Nacional de Prefeitos (FNP) , bem como do Acórdão 1118/2021-TCU-Plenário, informando que o Relatório e o Voto que os fundamentam estão disponíveis no Portal do Tribunal, endereço eletrônico www.tcu.gov/acordaos; 
9.4. arquivar o presente processo.

Consulta acerca de aspectos relativos à aplicação de recursos provenientes da Lei Aldir Blanc.

Secretaria Especial da Cultura do Ministério do Turismo.

3. Órgão: Secretaria Especial da Cultura do Ministério do Turismo.

13.1. Ministros presentes: Ana Arraes (Presidente), Walton Alencar Rodrigues, Benjamin Zymler, Augusto Nardes, Raimundo Carreiro, Bruno Dantas e Jorge Oliveira.
13.2. Ministro-Substituto convocado: Marcos Bemquerer Costa (Relator).
13.3. Ministros-Substitutos presentes: André Luís de Carvalho e Weder de Oliveira.

MARCOS BEMQUERER

Trata-se de consulta formulada pela Frente Nacional de Prefeitos (FNP) , em conjunto com o Fórum de Secretários e Gestores de Cultura das Capitais e Municípios Associados, acerca da adequada aplicação dos recursos provenientes da Lei 14.017/2020 (Lei Aldir Blanc) e do Decreto 10.464/2020, que tratam das ações emergenciais destinadas ao setor cultural durante a pandemia.
2.	A análise processual acostada aos autos foi efetuada pela Diretora Técnica da Secretaria de Controle Externo da Educação, da Cultura e do Desporto - SecexEducação que elaborou a instrução de mérito (peça 5) , transcrita a seguir, com os ajustes pertinentes de forma:
"EXAME DE ADMISSIBILIDADE
Inadmissibilidade como consulta
3. Não é possível admitir o Ofício FNP 456/2020 como consulta da Frente Nacional de Prefeitos (FNP) . A impossibilidade decorre da falta de legitimidade da solicitante. Nos termos do Regimento Interno do Tribunal de Contas da União (RITCU) , art. 264 somente são legitimadas para formular consulta ao Tribunal as autoridades integrantes do rol exaustivo contido no dispositivo:
'Regimento Interno do TCU
Art. 264. O Plenário decidirá sobre consultas quanto a dúvida suscitada na aplicação de dispositivos legais e regulamentares concernentes à matéria de sua competência, que lhe forem formuladas pelas seguintes autoridades: 
I - presidentes da República, do Senado Federal, da Câmara dos Deputados e do Supremo Tribunal Federal; 
II - Procurador-Geral da República; 
III - Advogado-Geral da União; 
IV - presidente de comissão do Congresso Nacional ou de suas casas; 
V - presidentes de tribunais superiores;
VI - ministros de Estado ou autoridades do Poder Executivo federal de nível hierárquico equivalente; 
VII - comandantes das Forças Armadas.'
EXAME TÉCNICO
Programa Coopera e Lei Aldir Blanc
4. A fiscalização da implementação da Lei 14.017/2020, Lei Aldir Blanc, está incluída no Programa especial de atuação no enfrentamento à crise da Covid-19, o chamado Programa Coopera, do Tribunal de Contas da União (TCU) . Consiste em um acompanhamento das ações desenvolvidas no âmbito dos ministérios e da parceria com outros órgãos para troca de conhecimento e capacitação técnica, com vistas a contribuir para com a legitimidade dos atos e a segurança dos gestores.
5. O acompanhamento das transferências financeiras da Lei Aldir Blanc é objeto de processo específico, o TC Processo 026.157/2020-9, da relatoria do senhor Ministro-Substituto Marcos Bemquerer Costa. Naqueles autos são abordados os trâmites específicos de fiscalização dos recursos públicos destinados emergencialmente ao setor cultural, em estreita cooperação com o Ministério do Turismo (MTur) , por meio da Secretaria Especial de Cultura (Secult) .
Orientações de cooperação
6. Os presentes autos, como visto acima, devem ser objeto de não-conhecimento, haja vista a ilegitimidade da Frente Nacional de Prefeitos (FNP) para formular consultas ao Tribunal. Entretanto, por se tratar de utilização emergencial de recursos no contexto da pandemia da Covid-19 e tendo em vista a responsabilidade institucional e social assumida pelo TCU a partir do Programa Coopera, julga-se pertinente o oferecimento àquela entidade de orientações de cooperação.
7. Convém esclarecer que, no contexto da divisão de atribuições entre os órgãos públicos envolvidos na implementação da Lei Aldir Blanc, a política pública, propriamente dita, em seus aspectos gerais, insere-se na competência do MTur, por meio da Secult. Ao órgão executivo é que compete tomar as decisões relativas às regras de uso dos recursos, regulamentando-o sempre que necessário, bem como expedir orientações e sanear dúvidas, quando for o caso. [Nesse sentido] o MTur já está disponibilizando orientações sistematicamente, por meio de Comunicados da Secretaria Nacional da Economia Criativa e Diversidade Cultural (SDC) publicados no DOU e de informações no portal Auxílio Cultura, no endereço eletrônico:http://portalsnc.cultura.gov.br/auxiliocultura/   
8. Aos Estados e Municípios compete a implementação da política pública, mas não mais em seus aspectos gerais. Referidos entes públicos estabelecem regras bastante específicas voltadas para o uso dos recursos da Lei Aldir Blanc. Vale ressaltar que, haja vista a excepcionalidade da situação vivenciada, Estados e Municípios gozam de maior liberdade do que o usual, dentro da lógica federativa segundo a qual quanto menor a abrangência do ente público mais esse ente tende a conhecer melhor a realidade [daquela localidade] e tomar melhores decisões.
9. Ao TCU compete a fiscalização do uso dos recursos da Lei Aldir Blanc, em seu aspecto geral. Não cabe ao Tribunal, por exemplo, em princípio, interferir nos critérios adotados por cada Estado ou Município para o lançamento de seus editais. Referidos critérios, quando adotados pelos governos locais, tenderão a refletir mais corretamente a realidade social à qual se refiram do que se fossem estabelecidos pelo governo federal ou pelo TCU. Eventual interferência deste Tribunal na execução da política pública de auxílio à cultura deverá ser, necessariamente, excepcional.
10. No que se refere a limites temporais, lógicos e financeiros de execução, estes estão definidos, em seus aspectos gerais, na própria Lei 14.017/2020, no Decreto 10.464/2020 e na MP 1.019/2021, os quais devem ser rigorosamente cumpridos. Qualquer alteração superveniente deverá ser promovida pelo poder público competente, o mesmo se aplicando às regras de uso dos recursos definidas pelos Estados e Municípios.
CONCLUSÃO
11. Conclui-se pela impossibilidade de se admitir a Consulta formulada pela Frente Nacional de Prefeitos (FNP) , haja vista a ilegitimidade daquela pessoa jurídica, não-integrante do rol contido no RITCU, art. 264. Uma vez que o presidente da Frente informa já haver encaminhado o mesmo expediente ao Ministério do Turismo, órgão diretamente responsável, no âmbito federal, pela execução da Lei Aldir Blanc, não se faz necessário enviar-lhe o Ofício FNP 456/2020. Pode-se, entretanto, ao amparo do Projeto Coopera, que norteia a atuação do TCU no enfrentamento à crise da Covid-19, oferecer orientações de cooperação. 
ENCAMINHAMENTO
12. Assim sendo, com amparo na delegação de competência contida no art. 1º, IV, da Portaria-SecexEducação nº 1/2021, e em razão do acima exposto, encaminham-se os autos ao Relator, Ministro-Substituto Marcos Bemquerer Costa, com vistas à apreciação das seguintes propostas.
	12.1. não-conhecer da consulta formulada pela Frente Nacional de Prefeitos (FNP) , haja vista a sua ilegitimidade para apresentar consulta ao Tribunal, nos termos do Regimento Interno do Tribunal de Contas da União (RITCU) , art. 264;
	12.2. orientar a FNP, de forma cooperativa, no âmbito do Programa Coopera do Tribunal, nos seguintes termos:
	12.2.1. a política pública constituída pela Lei 14.017/2020, Lei Aldir Blanc, em seus aspectos gerais, insere-se na competência do Ministério do Turismo, por meio da Secretaria Especial da Cultura, competindo àquele órgão expedir orientações e sanear dúvidas, quando for o caso;
	12.2.2. o Ministério do Turismo já está disponibilizando sistematicamente informações acerca da Lei 14.017/2020, Lei Aldir Blanc, no portal Auxílio Cultura, no endereço eletrônico: http://portalsnc.cultura.gov.br/auxiliocultura/ e por meio de Comunicados da Secretaria Nacional da Economia Criativa e Diversidade Cultural (SDC) publicados no DOU;
	12.2.3. em seus aspectos mais específicos, a política pública constituída pela Lei 14.017/2020, Lei Aldir Blanc, compete aos Estados e Municípios, os quais gozam de maior liberdade, dentro da lógica federativa, para estabelecer regras apropriadas às suas realidades e tomar as necessárias decisões;
	12.2.4. ao TCU compete a fiscalização do uso dos recursos da Lei Aldir Blanc, em seu aspecto geral, não lhe competindo interferir nos critérios adotados por cada Estado ou Município, e sendo claro que eventual interferência de sua parte deverá ser necessariamente excepcional;
	12.2.5. os limites temporais, lógicos e financeiros de execução estão definidos, em seus aspectos gerais, na Lei 14.017/2020, no Decreto 10.464/2020 e na MP 1.019/2021, os quais devem ser rigorosamente cumpridos até superveniência de alteração, a ser promovida pelo poder público competente, o mesmo se aplicando às regras de uso dos recursos definidas pelos Estados e Municípios.
	12.3. encaminhar cópia do Acórdão proferido à Frente Nacional de Prefeitos (FNP) , informando que o Relatório e o Acórdão que o fundamentam estão disponíveis no Portal do Tribunal, endereço eletrônico www.tcu.gov/acordaos; e
	12.4. arquivar os autos."
		É o relatório.

não há.

Não atuou.

CONSULTA. FRENTE NACIONAL DE PREFEITOS E FÓRUM DE SECRETÁRIOS E GESTORES DE CULTURA DAS CAPITAIS E MUNÍCIPOS ASSOCIADOS. INFORMAÇÕES ACERCA DA ADEQUADA APLICAÇÃO DOS RECURSOS PROVENIENTES DA LEI 14.017/2020 (LEI ALDIR BLANC) EM AÇÕES EMERGENCIAIS PARA ENFRENTAMENTO DOS EFEITOS DA PANDEMIA NA ÁREA CULTURAL. CONSULENTES NÃO LEGITIMADOS. NÃO CONHECIMENTO. ARQUIVAMENTO.

CONSULTA (CONS)

Secretaria de Controle Externo da Educação, da Cultura e do Desporto (SecexEduc).

A presente consulta foi formulada pela Frente Nacional de Prefeitos (FNP) , em conjunto com o Fórum de Secretários e Gestores de Cultura das Capitais e Municípios Associados, acerca da adequada aplicação dos recursos provenientes da Lei 14.017/2020 (Lei Aldir Blanc) e do Decreto 10.464/2020, repassados para implementação de ações emergenciais destinadas ao setor cultural durante a pandemia.
2.	De início, não conheço da consulta, uma vez que as entidades consulentes não se enquadram no rol de autoridades legitimadas para a propositura de questões que versem sobre dúvida na aplicação de dispositivos legais e regulamentares, nos termos dos arts. 264 e 265 do Regimento Interno/TCU. 
3.	Importante ressaltar, ainda, que a consulta em tela não veio acompanhada de parecer jurídico das entidades consulentes, em afronta ao que prevê o art. 264, § 1º, do RI/TCU.
4.	A despeito disso, algumas considerações feitas pela unidade técnica, em sentido orientativo/pedagógico, acerca do mérito da questão suscitada, merecem ser abordadas. 
5.	No intuito de contextualizar a questão, o Ofício FNP Nº. 456/2020 (peça 2) firmado pelo Prefeito do Município de Campinas/SP, Sr. Jonas Donizette Ferreira, Presidente da Frente Nacional de Prefeitos apresenta as seguintes ponderações:
"Abaixo, encaminhamos uma série de questionamentos sobre as referidas normas, bem como propostas para regulamentar determinados dispositivos que ainda preocupam governantes e gestores sobre a aplicação da Lei: 
1) O Art. 2º, inciso III da Lei Aldir Blanc prevê a utilização de chamadas públicas para realizar as ações ali previstas. No entanto, a Lei Federal nº 8.666, de 21 de junho de 1993 (Lei das Licitações) , não prevê este tipo de instrumento para contratação. A chamada pública ou chamamento é previsto apenas pela Lei Federal nº 13.019, de 31 de julho de 2014 (Marco Regulatório das Organizações da Sociedade Civil) .
Considerando que já estamos em setembro e que para atendimento da maioria dos editais é necessária a realização de concurso em um prazo de quarenta e cinco dias de publicação do regulamento, teríamos um tempo extremamente curto para realização das demais ações administrativas. É bem possível que os municípios não consigam cumprir o prazo, considerando que o Decreto Legislativo nº 06, de 2020 estabelece até 31 de dezembro de 2020 para os efeitos da pandemia pelo novo coronavírus. 
Assim, buscando agilizar os trâmites sem deixar de atender as exigências legais, indagamos V.Exa. sobre a possibilidade de os municípios realizarem chamadas públicas como forma de seleção dos projetos, tanto de pessoas físicas quanto de pessoas jurídicas, relativos às ações previstas no Art. 2º, III da Lei, estabelecendo prazos menores de publicação do edital que o previsto para concurso, de acordo com a realidade do município. Indagamos, ainda, sobre a possibilidade de haver uma regulamentação federal sobre isso no menor prazo possível. 
2) Ainda sobre os editais, a Lei Federal 8.666/93 exige a comprovação de regularidade fiscal pelos entes participantes das licitações, bem como a Lei 13.019/2014. Considerando que as pessoas e espaços culturais, a quem a Lei Aldir Blanc é destinada, podem ter ficado impossibilitadas de arcar com os tributos e demais despesas, é possível dispensá-las da apresentação das comprovações de regularidade fiscal? É possível que também isto seja regulamentado? 
3) No que concerne ao art. 2º, inciso II da Lei Aldir Blanc, muitas empresas deixaram de pagar seus impostos por não terem recurso suficiente. Entre pagar seus empregados e outras despesas necessárias à sua manutenção e pagar os tributos, decidiram pela primeira opção. Assim, os espaços culturais poderão utilizar os recursos do subsídio para pagamento de impostos, caso entendam viável? 
4) Muitos dos espaços culturais precisarão se adequar e adequar sua sede para a realização de atividades on line, necessidade mostrada nos espaços e trazidas pelos gestores públicos. Considerando que o art. 7º, § 2º do Decreto Federal 10. 464/2020, estabeleceu o rol de gastos, mas este não foi taxativo ao colocar em seu inciso VI a possibilidade de se fazerem outras despesas para a manutenção da atividade cultural do beneficiário, perguntamos: é possível a aquisição de bens como computadores e periféricos, equipamentos eletrônicos, instrumentos musicais, bem como a realização de pequenas reformas para adaptar os espaços? Na hipótese de ser possível, o bem, após o encerramento da pandemia, poderá permanecer como propriedade do espaço? 
5) Considerando o princípio da descentralização da Lei Aldir Blanc, mas observando o disposto na Lei Federal 8.666/93, pela qual não se pode limitar a participação nas licitações, podemos abrir editais que contemplem apenas artistas e espaços culturais do próprio município? É possível estabelecer em regulamento federal que os recursos sejam realizados somente para aqueles que residam ou tenham sede no município? 
6) O art. 2º, III da Lei Aldir Blanc e o Art. 2º, III, mais o Art. 9º, §  5º, do Decreto Federal 10.464/2020 não deixam claro se todas as ações ali previstas devem ser realizadas ou disponibilizadas em redes sociais e outras plataformas. Considerando o exíguo prazo para aplicação dos recursos, bem como a possibilidade de ações não restritas às plataformas digitais, é possível a elaboração de editais que prevejam a realização das atividades após o período da pandemia, ou seja, após 31/12/2020?
7) Muitos municípios estão permitindo a volta gradual das atividades. Alguns espaços culturais poderão retomar suas atividades ainda que de forma reduzida. Esses espaços poderão fazer jus ao pagamento previsto no art. 2º, II da Lei Aldir Blanc, inclusive retroativamente a 1º de junho? Entendemos que seria muito importante a permissão retroativa do pagamento e mesmo o pagamento de parcelas posteriores, até o limite estabelecido pelo município, posto que os espaços culturais, desde o início da pandemia estão sem realizar suas atividades e, portanto, ficaram sem nenhuma possibilidade de ganhos, razão pela qual a Lei Aldir Blanc os acolheu.
8) Os recursos de que trata o Art. 2º, II da Lei Aldir Blanc poderão ser utilizados para pagamento retroativo das despesas elencadas no Art. 7º, § 2º, do Decreto Federal 10.464/2020, considerando o motivo exposto no item 7 acima? 
9) O Ministério do Turismo instituiu o Dataprev para fazer o cruzamento de dados dos beneficiários, evitando pagamentos em duplicidade ou outros tipos de fraude. Um dos instrumentos será a verificação do CPF. Em face disto, a pessoa física que tenha recebido o benefício previsto no Art. 2º, I da Lei Aldir Blanc poderá ser responsável por espaço cultural que faça jus ao pagamento do benefício previsto em seu Art. 2º, II? Na Lei Aldir Blanc e no Decreto Federal 10.464/2020 não há qualquer vedação e, desta forma, estamos entendendo que não há óbice. No entanto, em razão desse cruzamento, gostaríamos do esclarecimento. 
10) Os beneficiários do Art. 2º, I e II, da Lei Aldir Blanc deverão abrir contas correntes exclusivamente no Banco do Brasil ou poderão utilizar suas contas existentes em outros bancos?
 11) O Art. 2º, II, da Lei Aldir Blanc e o Art. 2º, II do Decreto Federal nº 10.464/2020 estabelecem que farão jus ao recebimento do subsídio os espaços artísticos e culturais, microempresas e pequenas empresas culturais, cooperativas, instituições e organizações culturais comunitárias que tiveram as suas atividades interrompidas por força das medidas de isolamento social. A interrupção se caracterizaria pela paralisação total ou parcial das atividades, posto que há espaços que conseguiram se adequar e realizar parte de suas atividades on line ou de outra forma? Pode-se considerá-los aptos a receberem os recursos, considerando que, ainda que de menor forma, ainda tiveram impacto econômico em suas atividades?
12) O Decreto Federal nº 10.464/2020 estabeleceu, em seu Art. 2º, as competências para o repasse, de forma que aos Estados e ao Distrito Federal coube o pagamento da renda emergencial prevista no Art. 2º, I e aos Municípios o pagamento do subsídio previsto no Art. 2º, II, da Lei Aldir Blanc. Considerando esta divisão de atribuições, a quem caberá consultar a base de dados do Governo Federal e verificar a elegibilidade do beneficiário referente ao Art. 2º, I, da lei em referência? 
13) Os espaços culturais que não tenham personalidade jurídica poderão utilizar os recursos do subsídio para pagamento de recursos humanos de qualquer natureza, desde que necessários à manutenção de suas atividades? 
]14) Os espaços culturais, sejam pessoas jurídicas ou que tenham uma pessoa física como responsável, poderão utilizar os recursos do subsídio para pagamento de produtores, artistas e outros trabalhadores da cultura para realização de suas atividades? 
15) Os Municípios poderão utilizar os recursos da Lei Aldir Blanc para o pagamento de comissões julgadoras, considerando que elas realizam uma atividade cultural? Se sim, precisaria, necessariamente, realizar um edital para contratação ou bastaria apenas a obtenção de orçamentos com base no Art. 24, II, ou no Art. 25 da Lei Federal 8.666/1993? 
16) Os valores pagos aos artistas e trabalhadores da cultura que sejam oriundos do Art. 2º, III, da Lei Aldir Blanc estão sujeitos ao imposto de renda retido na fonte, ao ISSQN e demais tributos?"
6.	Não obstante a menção da situação conjuntural que levou a Frente Nacional de Prefeitos a trazer essas ponderações a este Tribunal, observo que a jurisprudência desta Casa acena no sentido de que o consulente está autorizado a mencionar o caso concreto que o levou a formular a consulta, desde que submeta, em tese, a dúvida suscitada na aplicação de dispositivos legais e regulamentares concernentes à matéria de sua competência, conforme disposto no art. 1º, inciso XVII, da Lei 8.443/1992 (Acórdãos 935/2004, 1.634/2016 e 2.184/2017, todos do Plenário) .
7.	No cenário atual em que o impacto da pandemia sobre a cultura e a economia criativa é muito forte, uma vez que, no estado de calamidade pública que se instalou no ano de 2020, com a proibição de aglomerações, grande parte das atividades desse setor teve que ser paralisada, só havendo perspectiva de retorno após o fim dessa crise sanitária, a adequada aplicação dos recursos provenientes da Lei 14.017/2020 (Lei Aldir Blanc) é um fator de extrema relevância.
8.	Nesse sentido, conforme alertou a unidade técnica, no tocante à divisão de atribuições entre os entes federados envolvidos na implementação da Lei Aldir Blanc, "o MTur já está disponibilizando orientações sistematicamente, por meio de Comunicados da Secretaria Nacional da Economia Criativa e Diversidade Cultural (SDC) publicados no DOU e de informações disponibilizadas no portal "Auxílio Cultura", no endereço eletrônico: http://portalsnc.cultura.gov.br/ auxiliocultura/. 
9.	Importante ressaltar, também, que há previsão, no âmbito de implantação da Lei 14.017/2020, de prazos para repasses dos recursos e execução das despesas, conforme se extrai do trecho a seguir transcrito da Proposta de Deliberação que apresentei, na sessão plenária de 12/05/2021, e que embasou o recente Acórdão 1118/2021-TCU-Plenário. Tal deliberação foi proferida em sede de Acompanhamento, previsto nos artigos 241 e 242 do Regimento Interno do TCU, realizado com o objetivo de avaliar as ações desenvolvidas pela Secretaria Especial da Cultura do Ministério do Turismo, ou por outros órgãos e entidades voltadas à implementação das medidas emergenciais destinadas ao setor cultural, no âmbito da Lei 14.017/2020 (Lei Aldir Blanc) , especialmente no que tange à aplicação e ao controle dos créditos extraordinários abertos, no valor de R$ 3 bilhões, pela Medida Provisória 990/2020:
"26.	A previsão inicial acerca da implementação da Lei Aldir Blanc era de que a transferência dos recursos pela União seria feita por tranches, consoante a data de aprovação dos planos de ação, em até dez dias, e de acordo com o seguinte cronograma de pagamento:
	Planos de ação aprovados
	Prazo máximo de pagamento

	Lote 1 - até 1º/9/2020
	11/9/2020

	Lote 2 - de 2/9 a 16/9/2020
	26/9/2020

	Lote 3 - de 17/9 a 1º/10/2020
	11/10/2020

	Lote 4 - de 2/10 a 16/10/2020
	26/10/2020

Quadro 1 - Cronograma dos prazos de transferências dos auxílios emergenciais
27.	Posteriormente, por meio do Comunicado 7/2020 da Secretaria Especial da Cultura (peça 59) , o prazo para pagamento do Lote 4 foi prorrogado para 13/11/2020, por conta de dificuldades encontradas para geração de conta bancária na Plataforma +Brasil, quanto aos municípios que tiveram que complementar seus planos de ação antes de assinarem seus termos de adesão. 
28.	Após o repasse da verba federal, todas as movimentações de saída de recursos deveriam ser classificadas e identificadas, nas contas bancárias correspondentes, por meio do sistema BB Ágil do Banco do Brasil. 
29.	A Lei Aldir Blanc prevê que os recursos transferidos aos municípios que não tenham sido empregados na finalidade prevista ou não tenham sido objeto de programação orçamentária, consoante comprovação por meio de publicação efetuada no prazo de até 60 dias após a descentralização dos recursos, deveriam ser revertidos ao fundo estadual de cultura, de tal forma que o respectivo estado teria, por sua vez, mais outros sessenta dias para comprovar a destinação dada a esses recursos.
30.	 Quanto aos recursos que não tenham sido objeto de aplicação na finalidade prevista, nesse prazo total de 120 dias, após a descentralização dos recursos por parte da União, a previsão legal é que sejam restituídos à Conta Única do Tesouro Nacional, no prazo de dez dias. 
31.	Posteriormente, foi editada a Medida Provisória 1.019, de 29/12/2020, que alterou a Lei 14.017/2020, no tocante à execução da programação financeira e aos prazos para a realização das despesas relativas às ações emergenciais destinadas ao setor cultural, tendo sido introduzido um dispositivo legal o qual estabelece que, para efetivação de pagamentos no exercício de 2021, deve ter ocorrido o empenho e a inscrição em restos a pagar no ano de 2020.
32. 	Em razão da publicação da MP 1.019/2020, a Secretaria Nacional da Economia Criativa e Diversidade Cultural, subunidade da Secretaria Especial da Cultura do Ministério do Turismo, emitiu o Comunicado 1/2021, publicado no Diário Oficial da União (DOU) de 11/01/2021 (peça 58) , por meio do qual orienta os gestores estaduais, distritais e municipais que não tenham inscritos os recursos transferidos em restos a pagar, a mantê-los na conta específica até a publicação de outro comunicado orientativo quanto ao procedimento para devolução desses recursos.
33.	 Tal comunicado ainda não tinha sido emitido pela Secretaria Especial da Cultura quando a unidade técnica concluiu o presente relatório de acompanhamento que está sendo submetido a julgamento nesta sessão plenária."
10.	Ainda acerca do aludido processo de Acompanhamento, cumpre ressaltar que esta Corte de Contas apontou a necessidade de serem ampliados os prazos inicialmente previstos para emprego dos recursos da Lei Aldir Blanc na finalidade prevista, de tal forma que foram expedidas determinações nesse sentido, além de o Tribunal ter firmado entendimento quanto ao fato de os recursos repassados para enfrentamento dos efeitos da pandemia na área cultural, por se tratarem de transferências obrigatórias da União, poderem ser utilizados até o final de 2021, mesmo que não tenham sido empenhados e inscritos em restos a pagar em 2020, à luz da jurisprudência do TCU (em especial o Acórdão 4074/2020-TCU-Plenário) e do que estabelece o parágrafo único do art. 8º da LC 101/2000 - LRF.
11.	Diante desse contexto, considero pertinente que seja encaminhada aos consulentes cópia do Acórdão 1118/2021-TCU-Plenário, bem como do Relatório e da Proposta de Deliberação que o fundamentam.
12.	Com base nos argumentos acima apresentados, considero adequado que este Tribunal informe aos consulentes as características de implementação da Lei Aldir Blanc, conforme apontado pela SecexEducação.    
	Com essas considerações, voto por que este Plenário aprove o acórdão que ora submeto à apreciação.
TCU, Sala das Sessões, em 2 de junho de 2021.
MARCOS BEMQUERER COSTA
Relator